【裁判字號】    98,交聲,1039
【裁判日期】    980930
【裁判案由】    違反道路交通管理處罰條例聲明異議
【裁判全文】
臺灣士林地方法院交通事件裁定        98年度交聲字第1039號
原處分機關  臺北市交通事件裁決所
異  議  人
即受處分人  乙○○
上列異議人即受處分人因違反道路交通管理處罰條例案件，對於
臺北市交通事件裁決所民國98年8 月19日所為之處分（原處分案
號：北市裁罰字第裁22-Z00000000號）聲明異議，本院裁定如下
：
    主  文
異議駁回。
    理  由
一、按汽車行駛於高速公路、快速公路或設站管制之道路，不遵
    使用限制、禁止、行車管制及管理事項之管制規則而有行車
    速度超過規定之最高速限或低於規定之最低速限之行為者，
    處汽車駕駛人新臺幣3,000 元以上6,000 元以下罰鍰，並記
    違規點數1 點，道路交通管理處罰條例第33條第1 項第1 款
    及第63條第1 項第1 款分別定有明文。
二、原處分意旨略以：異議人即受處分人乙○○駕駛車牌號碼5H
    -8356 號自小客車（下稱系爭汽車），於民國98年4 月15日
    上午4 時58分，在國道一號南下154 公里處，為警依雷射測
    速儀測得其車速124 公里，該處限速100 公里，超速24公里
    ，有「汽車行駛高速公路速度超過規定最高速限（20公里以
    上未滿40公里）」之違規，爰依道路交通管理處罰條例第33
    條第1 項第1 款處罰鍰新臺幣（下同）3,500 元，並依同條
    例第63條第1 項第1 款規定，記違規點數1 點。
三、異議意旨略以：伊於上開時間駕駛系爭汽車行經國道一號南
    下154 公里路段，遭員警攔停，告知伊駕駛車輛超速違規，
    伊查看車內儀表，顯示車速只略超出100 公里，未達110 公
    里，並未超速，且當時車多，伊右側尚有一部貨車並行，員
    警如何確定係系爭汽車超速，而非誤判，員警並未照相存證
    ，其持雷射測速儀可能有誤差，不得逕認受處分人違規，原
    處分應撤銷云云。
四、證人即舉發本件違規之員警甲○○證稱：伊於上開時間執行
    上午4 至8 時之巡邏勤務，警車停在國道一號高速公路南下
    154 公里處之避車灣，該路段速限為100 公里，伊站在警車
    外拿雷射測速儀對著南下的車輛測速，該測速儀是光速雷射
    槍，只能針對某一部特定車輛測速，伊先鎖定一部車，將測
    速儀對準該車進行測速，測距約距其站立位置約300 至500
    公尺，若車速未超過110 公里就不會取締攔查；本件違規時
    間該路段沒什麼車輛，只有系爭汽車及另一部貨車，伊先測
    該貨車車速並未超速，再測系爭汽車，發現超速；伊使用之
    測速儀器係檢定合格之測速器，該測速器規格無法照相，故
    伊未照相存證等語（本院卷第27至29頁）。按道路交通管理
    處罰條例科處行政罰事件，依據公法爭議之舉證責任分配法
    則，固應先由行政機關就其業已履踐相關正當法律程序，以
    及人民應受處罰之客觀違反法令行為，負證明之責，受處分
    人就行政機關已為相當證明之前開事項，若主張欠缺主觀歸
    責條件或為其他抗辯，亦須就其所辯提出反證。惟行政機關
    對於前開應為舉證事項，並非不得以執行查察取締勤務人員
    ，依據調查人證之程序，使就親歷事實提供不可替代之證明
    方法。受處分人就該證人所述見聞經過之真實性倘有質疑，
    除依法定交互詢問程序加以檢驗外，亦不得僅因證人之個人
    身分、地位或與當事人之關係而謂其不得作證，或憑己意指
    為必須代以其他特定之證據方法，此在證人業已具結願依偽
    證罰則擔保證言可信之場合，尤屬當然。本件既經證人即承
    辦員警甲○○上揭證述明確，受處分人復無法就該承辦員警
    之舉發可能錯誤，提出相關證據以供調查，則承辦警員甲○
    ○基於維護交通秩序、公眾安全職責所為之舉發，自應受合
    法、正確之推定。又本件舉發使用之雷射測速器，係以雷射
    光束瞄準單一受測目標進行偵測，不受其他車輛干擾，所使
    用雷達測速照相儀器，均定期送由經濟部標準檢驗局檢定合
    格在案，有內政部警政署國道公路警察局第三警察隊98年5
    月20日公警三交字第0980371226號函1 份、雷射測速儀檢定
    合格證書1 紙在卷可稽（本院卷第13、14、24頁），足證受
    處分人辯稱員警測得之車速係其他車輛云云，殊無足採；且
    員警使用之雷射測速儀，檢定日期為97年9 月2 日，有效期
    限至98年9 月30日，有上開合格證書可憑，亦證本件測速儀
    器具有高度準確性，所測到之速度採證值具公信力，可作為
    執法採證之用，受處分人於前揭時地超速行駛之事實，堪予
    認定。受處分人又辯稱員警未照相存證云云，惟員警就舉發
    過程全程錄音，有證人甲○○庭呈之現場錄音光碟1 片附卷
    可稽（置於本院卷第34頁證物袋內），經本院當庭播放，受
    處分人確認係取締當時其與員警之對話（本院卷第28頁），
    依該光碟錄音內容（錄音時間00：44至01：03）「員警：劉
    先生我跟你講，這邊速限100 而已，你開到120 去了。你看
    的到嗎？來，手電筒給你照，你在中線要超那部車的時候就
    超速了，你看，124 。」，足證員警甲○○於執行取締時，
    已將其所使用之雷射測速儀測得之車速數值出示予受處分人
    查看，且違反道路交通管理處罰條例之違規行為往往係在瞬
    間發生，而為交通警察執行勤務時目睹而直接攔查，事實上
    驟然間難以立即攝（錄）影器材取證，本案係當場攔查違發
    違規案件（非測照逕行舉發案件），因該測速器材未具照相
    功能，致無法提供採證照片，有上開內政部警政署國道公路
    警察局第三警察隊98年5 月20日函可參，本件違規情形既經
    證人甲○○證述綦詳，自不能單以未拍照存證，即否定受處
    分人有超速違規之事實，受處分人以此置辯，委無足取。又
    本件係員警當場攔停受處分人舉發，並非道路交通管理處罰
    條例第7 條之2 規定之「逕行舉發」，無同條第3 項「採用
    非固定式科學儀器取得證據資料證明違規，於高速公路須至
    少於300 公尺前為明顯標示」規定之適用，附此敘明。
五、綜上述，受處分人確有於前揭時地，行車速度超過規定速限
    20公里以上未滿40公里之違規行為，原處分機關為上開裁罰
    ，經核並無不合。本件異議為無理由，應予駁回。
據上論斷，應依道路交通案件處理辦法第19條，裁定如主文。
中    華    民    國    98    年    9     月    30    日
                    交通法庭法  官  陳美彤
以上正本證明與原本無異。
如不服本裁定應於送達後5日內向本院提出抗告狀。
                            書記官  吳旻玲
中    華    民    國    98    年    9     月    30    日


司法院資訊處製作；財團法人民間司法改革基金會備份。
